臺中高等行政法院判決
　　　　　　　　　　　　　　　　九十六年度簡字第三○三號
原　　　告　千慧人力仲介有限公司
代　表　人　甲○○○
訴訟代理人　乙○○
被　　　告　台中市政府
代　表　人　丙○○
訴訟代理人　丁○○
上列當事人間因就業服務法事件，原告不服行政院勞工委員會中
華民國九十六年一月卅一日勞訴字第○九五○○四六○九六號訴
願決定，提起行政訴訟。本院判決如下︰
　　主  文
原處分及訴願決定均撤銷。
訴訟費用由被告負擔。
　　事  實
甲、事實概要：緣原告之營業專員李真鳴媒介逃逸之印尼籍外國
    人ＨＡＲＭＩＡＴＩ（下稱Ｈ女，護照號碼：ＡＡ１３１６
    ８１）一名，於台中市○○區○○路一段三四七巷八九號非
    法雇主張越之宅內從事照顧小孩等工作，違反就業服務法第
    四十五條規定，經台中市警察局第五分局於民國九十五年七
    月十一日查獲，並以同年月十九日中分五外字第○九五○○
    三五○四四號函移被告審查屬實，被告爰依就業服務法第六
    十四條第一項及第三項規定，以九十五年十月二日府勞行字
    第○九五○二○二八一五號處分書，裁處原告罰鍰新台幣（
    下同）十萬元整。原告不服，提起訴願遞遭駁回，遂提起本
    件行政訴訟。
乙、兩造聲明：
一、原告聲明求為判決：原處分及訴願決定均撤銷。
二、被告聲明求為判決：原告之訴駁回。
丙、兩造之陳述：
壹、原告起訴意旨略以：按犯罪事實應憑證據認定之，苟積極證
    據不足為不利於原告事實之認定，即應為有利於原告之認定
    ，刑事訴訟法第一百五十四條、最高法院三十年上字第八一
    六號、二十九年上字第三一○三號及五十二年台上字第一三
    ○○號判例分別著有明文。原告為合法專業之仲介公司，對
    就業服務法關於不得媒介外國人非法為他人工作之規定知之
    甚詳，原告當無可能刻意違反。被告僅依台中市警察局第五
    分局疑點重重之調查筆錄逕行認定，無法令人信服。且被告
    並未確實查證原告所提證據，亦無其他積極確切之證據，即
    遽認原告違反上開規定，顯違首揭說明、大法官會議釋字第
    二七五號解釋、行政程序法第八條、第九條及第四十三條之
    規定。
貳、被告答辯意旨略以：按原告之從業人員李真鳴非法仲介Ｈ女
    至台中市○○區○○路一段三四七巷八九號張越之宅內從事
    看護工作等情，係經台中市警察局第五分局於九十五年七月
    十一日查獲，並有當日及同年月廿七日Ｈ女之調查筆錄足稽
    。原告雖訴稱李真鳴業於九十五年三月卅日離職等語，惟李
    真鳴於該日之後仍繼續收取張越所聘僱之另名印尼籍看護工
    Ｈ女之服務費等匯款，且行政院勞工委員會專業人員變更登
    記資料申請表中，亦載明李真鳴係於九十五年八月一日離職
    。故李真鳴為本件違規行為之時，確係原告之從業人員，洵
    堪認定。原告未盡監督管理之責，自難免其故意過失責任，
    況依行政院勞工委員會九十一年十二月十二日勞職外字第九
    一○○四九五四五號函釋，原告之從業人員因執行業務違反
    就業服務法相關規定時，除對該自然人科予罰鍰外，對於法
    人亦應科處從罰性質之罰鍰。至原告主張被告未踐行刑事訴
    訟法證據法則適用乙節，按本件係行政處分，尚無刑事訴訟
    程序上嚴格證明法則之適用，且行政程序雖事涉公益，然僅
    需踐行調查證據程序即可採用，調查證據方法亦較為靈活，
    而心證之形成則與民事訴訟相同，僅要求行政機關對待證事
    實之存在有較高之蓋然性確信即可，此有最高行政法院九十
    四年度判字第一九一六號及台中高等行政法院九十三年度訴
    字第一七一號判決足證，是原告所訴，顯無足採。
    理  由
一、按「除本法另有規定外，外國人未經雇主申請許可，不得在
    中華民國境內工作。」、「任何人不得媒介外國人非法為他
    人工作。」、「違反第四十五條規定者，處新臺幣十萬元以
    上五十萬元以下罰鍰。五年內再違反者，處一年以下有期徒
    刑、拘役或科或併科新臺幣六十萬元以下罰金。．．．法人
    之代表人、法人或自然人之代理人、受僱人或其他從業人員
    ，因執行業務違反第四十五條規定者，除依前二項規定處罰
    其行為人外，對該法人或自然人亦科處各該項之罰鍰或罰金
    。」分別為就業服務法第四十三條、第四十五條、第六十四
    條第一項及第三項所明定。
二、本件被告以原告之營業專員李真鳴媒介逃逸之印尼籍外國人
    Ｈ女一名，於台中市○○區○○路一段三四七巷八九號非法
    雇主張越之宅內從事照顧小孩等工作，違反就業服務法第四
    十五條規定，爰依同法第六十四條第一項及第三項之規定，
    裁處原告罰鍰十萬元整，原告不服，循序提起本件行政訴訟
    。
三、次按「行政處分以書面為之者，應記載主旨、事實、理由及
    其法令依據。」「違反程序或方式規定之行政處分，除依第
    一百十一條規定而無效者外，因下列情形而補正︰一、須經
    申請始得作成之行政處分，當事人已於事後提出者。二、必
    須記明之理由已於事後記明者。三、應給予當事人陳述意見
    之機會已於事後給予者。四、應參與行政處分作成之委員會
    已於事後作成決議者。五、應參與行政處分作成之其他機關
    已於事後參與者。」、「前項第二款至第五款之補正行為，
    僅得於訴願程序終結前為之；得不經訴願程序者，僅得於向
    行政法院起訴前為之。」行政程序法第九十六條第一項第二
    款、第一百十四條第一項、第二項分別定有明文。是書面行
    政處分應記載事項中之主旨、理由及法令依據，如屬違規之
    行為，其內容及文語均應一致，即何以處罰受處分人，所依
    據之理由與適用法令之要件相符，俾達可得確定之程度，而
    據以與其他行政處分為區別及判斷已否正確適用法律。而行
    政處分是否合於前開法定之程式，應依既存之記載認定之，
    苟既存之行政處分書未合於前開法定程式者，除得依行政程
    序法第一百十四條第一項、第二項規定，於訴願程序終結前
    ，或向行政法院起訴前為補正外，並無於行政訴訟程序中，
    由法院或審判長為發問或告知，使原處分機關為充分陳述、
    敘明或補充之餘地。
四、經查，原告係法人，並非自然人，是被告以原告之從業人員
    李真鳴媒介外國人非法為他人工作，因原告本身並非行為人
    ，如原告從業人員有違反就業服務法第四十五條之規定，欲
    處罰原告，自應依同法第六十四條第三項之規定，科處原告
    同條第一項或第二項規定之罰鍰或罰金。惟本件被告原處分
    書主旨記載受處分人（原告）違反就業服務法第四十五條之
    規定，依同法第六十四條第一項之規定，處十萬元罰鍰，法
    令依據則為就業服務法第四十五條及同法第六十四條第三項
    規定，是此處分書之主旨及法令依據，二者已不相符合，無
    法區別被告係依同法第六十四條第一項或第三項之規定處罰
    ；又本件原處分書所記載之事實，係原告之從業人員李真鳴
    媒介外國人非法為他人工作，為警查獲，依上開法令依據欄
    所載之就業服務法第六十四條第三項規定，應指原告為法人
    ，因其從業人員媒介外國人非法為他人工作，而依此規定予
    以處罰，然原處分書理由欄僅記載任何人不得媒介外國人非
    法為他人工作，似指原告本身有此行為，而予處罰，此與同
    法第六十四條第三項規定處罰之要件有間，此部分亦有未合
    。
五、從而，本件被告原處分所記載之主旨、理由及法令依據，既
    有上述之違法，訴願決定未加糾正，而予維持，均有未洽，
    本件原告之訴為有理由，應由本院將訴願決定及原處分均予
    撤銷，著由被告另為適法之處理，以維法制。另依兩造到庭
    所述各節及卷內資料，其事證已臻明確，本院亦認無經言詞
    辯論之必要，爰不經言詞辯論而判決之。至兩造間其他有關
    實體上之論述，核與本件判決之結果不生影響，爰不加審酌
    ，併予敘明。
據上論結，本件原告之訴為有理由，依行政訴訟法第二百三十三
條第一項、第二百三十六條、第一百九十五條第一項前段、第九
十八條第三項前段，判決如主文。
中　　華　　民　　國　　96　　年　　5　　 月　　14　　日
                      第四庭法  官　許  武  峰
以上正本證明與原本無異。
如不服本判決，應於判決送達後20日內，以本訴訟事件所涉及之
法律見解具有原則性者，始得向本院提出上訴狀並表明上訴理由
，經最高行政法院許可，否則不得上訴；如於本判決宣示後送達
前提起上訴者，應於判決送達後20日內補提上訴理由書（均應依
對造人數提出繕本）。
提起上訴應預繳送達用雙掛號郵票390元（34元及5元郵票各10份
)。
中　　華　　民　　國　　96　　年　　5　　 月　　21　　日
　　　　　　　　　　        書記官　陳  鼎  鈞
